臺灣高等法院刑事判決　　　　　　　　　　　　　　九十年度上訴字第三九三三號
　　上　訴　人
　　即　被　告　乙○○
　　指定辯護人　本院公設辯護人
　　上　訴　人
　　即被告之父　甲○○
右上訴人等因被告違反槍砲彈藥刀械管制條例案件，不服臺灣臺北地方法院九十年度
訴字第一０五六號，中華民國九十年十一月十二日第一審判決（起訴案號：臺灣臺北
地方法院檢察署九十年度偵字第一八八六０號）提起上訴，本院判決如左：
    主  文
上訴駁回。
    事  實
一、乙○○於民國九十年八月間某日，受楊景文（已歿）所託，同意將楊景文埋藏於
    臺北市○○路、新生北路高架橋下停車場附近之手槍、子彈取出交付予姓名年籍
    不詳綽號「平哥」之成年男子，遂於九十年九月十三日晚上七、八時許，基於未
    經許可，持有手槍、子彈之犯罪故意，在該地點取出美國 BERETTA廠製九二FS型
    口徑九厘米制式半自動手槍一把（含彈匣一個，槍枝管制編號00000000
    00號，槍號BER430755Z）及制式口徑九厘米子彈二十二顆，並攜帶上開手槍、
    子彈前往臺北市中興百貨股份有限公司（以下簡稱中興百貨公司）附近之「網路
    大聯盟」網路咖啡店，未經許可，持有上開手槍、子彈。嗣於九十年九月十四日
    上午五時四十分許，乙○○持有上開手槍、子彈搭乘不知情之友人王志偉所駕駛
    之車號ＥＲ〡四０二八號自用小客車，行經臺北市中正區○○○路、吉林路口時
    為警當場查獲，並扣得上開手槍、子彈。
二、案經臺北市政府警察局中山分局報請臺灣臺北地方法院檢察署檢察官偵查起訴。
    理  由
壹、被告上訴部分：
一、上訴人即被告乙○○（原判決理由欄第一行誤載為于叔泰）對於右揭時、地未經
    許可持有手槍、子彈之事實，迭於警局偵訊、檢察官偵查中、原審及本院審理時
    坦承不諱，復據證人王志偉於警局偵訊時證述被告被查獲扣案手槍、子彈之情形
    甚明，並有被告所未經許可持有之上開手槍、子彈扣案可證。而扣案之手槍一把
    （槍枝管制編號0000000000號）及子彈二十二顆，經內政部警政署刑
    事警察局鑑定結果，該手槍係美國 BERETTA廠製九二FS型口徑九厘米制式半自動
    手槍，槍管內具六條右旋來復線，槍號為BER430755Z，機械性能良好，認具殺傷
    力；子彈二十二顆（經試射六顆）認均係口徑九厘米制式子彈，認均具殺傷力，
    亦有內政部警政署刑事警察局九十年九月十四日刑鑑字第一九一六九０號鑑驗通
    知書附於偵查第十八頁可稽。被告自白未經許可持有上開手槍、子彈，查與事實
    相符。被告雖辯以交付槍彈是受人之託，當時伊吸大麻，神智不清才犯錯云云。
    惟查被告既已取出扣案之手槍、子彈，未經許可而持有之，罪即成立，其於警局
    偵訊時雖另坦承有吸大麻之事實，亦經檢察官聲請原審法院裁定送勒戒處所觀察
    勒戒（九十年度毒聲字第二０四二號），惟尚難認係因施用大麻，始犯此案，且
    亦無據足認其行為時已達心神喪失、精神耗弱之情形，被告此一辯解，為不可採
    。事證已臻明確，被告犯行洵堪認定。
二、核被告所為，係犯槍砲彈藥刀械管制條例第七條第四項之未經許可持有手槍罪、
    同條例第十二條第四項之未經許可持有子彈罪。被告以一行為觸犯上開二罪名，
    為想像競合犯，依刑法第五十五條規定，應從一重之槍砲彈藥刀械管制條例第七
    條第四項之未經許可持有手槍罪處斷。
三、原審以被告罪證明確，適用槍砲彈藥刀械管制條例第七條第四項、第十二條第四
    項，刑法第十一條前段、第五十五條、第四十二條第二項、第三十八條第一項第
    一款，罰金罰鍰提高標準條例第二條，現行法規所定貨幣單位折算新台幣條例第
    二條，並審酌手槍、子彈均屬高度危險之物品，未經許可不得持有，以維社會大
    眾安全；被告未經許可持有槍、彈，未繳交治安機關，嚴重危害社會治安，惟被
    告犯罪後尚能坦承犯行，態度尚稱良好，及其品行、犯罪之動機、目的、手段、
    所生損害、生活狀況、智識程度等一切情狀，量處有期徒刑伍年肆月，併科罰金
    新台幣壹拾萬元，並就併科之罰金諭知易服勞役之折算標準。扣案美國BERETTA
    廠製九二FS口徑九厘米制式半自動手槍一把（含彈匣一個，槍枝管制編號000
    0000000號），係屬違禁物，依刑法第三十八條第一項第一款宣告沒收。
    扣案子彈二十二顆，認均係制式口徑九厘米子彈，均具殺傷力，係屬違禁物，然
    其中六顆業經試射，已不具殺傷力，非屬違禁物，是僅就送鑑所餘之子彈十六顆
    ，依刑法第三十八條第一項第一款宣告沒收。並敘明被告尚無宣告強制工作之必
    要（按被告行為時之槍砲彈藥刀械管制條例第十九條第一項規定：「犯第七條、
    第八條、第十條、第十一條、第十二條第一項至第三項、第十三條第一項至第三
    項之罪，經判處有期徒刑者，應於刑之執行完畢或赦免後，令入勞動場所，強制
    工作，其期間為三年」。惟於九十年十一月十四日修正公布施行時，業已刪除，
    依刑法第二條第二項之規定，自無再予適用該條之餘地，附此敘明）。經核認事
    用法均無不合，量刑亦屬妥適。被告上訴意旨以原審判刑過重，請從輕量刑，指
    摘原判決不當，為無理由，應予駁回。
五、公訴意旨另以：被告意圖為自己不法之所有，於九十年九月十三日晚上九時許，
    在臺北市中興百貨公司旁巷內路旁拾獲他人遺失之上開扣案之手槍、子彈，竟予
    以侵占，因認被告涉犯刑法第三百三十七條之侵占遺失物罪嫌。按犯罪事實應依
    證據認定之，無證據不得推定其犯罪事實，刑事訴訟法第一百五十四條定有明文
    。訊據被告否認有何侵占遺失物犯行。經查被告雖於警訊時供稱：該槍彈係其所
    拾獲云云。然於原審及本院審理時均稱：扣案槍、彈係受楊景文所託，自上開地
    點取出等語。而扣案手槍、子彈均屬違禁物，具有殺傷力，已如前述，持有之人
    當小心保管，實無可能遺失，且臺北市中興百貨公司附近屬臺北市熱鬧商圈，車
    水馬龍，人潮洶湧，為臺北地區民眾所周知，被告於警局所供係在該處拾獲扣案
    槍、彈，與常情有違，兩相比較，自以被告在原審及本院審理時所為之供述為可
    採，尚難認扣案之槍、彈係被告所拾獲並予以侵占。此外，復查無其他積極證據
    足資證明被告有侵占遺失物犯行，不能證明被告有此部分犯罪。惟依公訴意旨認
    此部分與上開論罪科刑部分，有牽連犯之裁判上一罪關係，爰不另為無罪之諭知
    ，併此敘明。
貳、上訴人甲○○上訴部分：
    按被告之法定代理人，得為被告之利益獨立上訴，刑事訴訟法第三百四十五條雖
    有明文。惟被告之父母以法定代理人之資格為被告利益獨立上訴，必以被告係無
    行為能力人或限制行為能力人為前提要件。被告業經成年，且非禁治產人，其父
    既無法定代理人之資格，自無獨立上訴之餘地，此有最高法院四十年臺上字第二
    八一號判例可資參照。本件被告乙○○係民國六十五年九月二十九日出生，有其
    年籍資料載明於審判筆錄，上訴人甲○○為被告上訴時，被告已成年，且非禁治
    產人，上訴人甲○○雖係被告之父，惟既無法定代理人之資格，自無獨立上訴之
    餘地，則上訴人甲○○為被告利益獨立上訴，為不合法，且無從補正，亦應予駁
    回。
據上論斷，應依刑事訴訟法第三百六十七條前段、第三百六十八條，判決如主文。
本案經檢察官林炳雄到庭執行職務。
中      華      民      國    九十一    年      一      月     十五     日
                              臺灣高等法院刑事第三庭
                                  審判長法  官  張  連  財
                                        法  官  張  傳  栗
                                        法  官  李  英  勇
右正本證明與原本無異。
如不服本判決應於收受送達後十日內向本院提出上訴書狀，其未敘述上訴之理由者並
得於提起上訴後十日內向本院補提理由書（均須按他造當事人之人數附繕本）。
                                        書記官  倪  淑  芳
中      華      民      國    九十一    年      一      月     十六     日
附錄本案論罪科刑法條全文：
槍砲彈藥刀械管制條例第七條：
未經許可，製造、販賣或運輸火砲、肩射武器、機關槍、衝鋒槍、卡柄槍、自動步槍
、普通步槍、馬槍、手槍或各類砲彈、炸彈、爆裂物者，處死刑、無期徒刑或七年以
上有期徒刑；處徒刑者，併科新台幣三千萬元以下罰金。
未經許可，轉讓、出租或出借前項所列槍砲、彈藥者，處無期徒刑或五年以上有期徒
刑，併科新台幣一千萬元以下罰金。
意圖供自己或他人犯罪之用，而犯前二項之罪者，處死刑或無期徒刑；處徒刑者，併
科新台幣五千萬元以下罰金。
未經許可，持有、寄藏或意圖販賣而陳列第一項所列槍砲、彈藥者，處五年以上有期
徒刑，併科新台幣一千萬元以下罰金。
第一項至第三項之未遂犯罰之。
槍砲彈藥刀械管制條例第十二條：
未經許可，製造、販賣或運輸子彈者，處一年以上七年以下有期徒刑，併科新台幣五
百萬元以下罰金。
未經許可，轉讓、出租或出借子彈者，處六月以上五年以下有期徒刑，併科新台幣三
百萬元以下罰金。
意圖供自己或他人犯罪之用，而犯前二項之罪者，處三年以上十年以下有期徒刑，併
科新台幣七百萬元以下罰金。
未經許可，持有、寄藏或意圖販賣而陳列子彈者，處五年以下有期徒刑，併科新台幣
三百萬元以下罰金。
第一項至第三項之未遂犯罰之。
